---
title: "Projekt Zaliczeniowy"
author: "Kaja Dudek, Julia Smerdel"
date: "27.01.2023"
output: html_document
---

```{r setup, include=FALSE}
knitr::opts_chunk$set(echo = TRUE)
source("ProjektZaliczeniowy.R", local = knitr::knit_global())
```

## Projekt

Projekt polega na prostym opracowaniu statystycznym wyników porównania działania wybranych algorytmów minimalizacji stochastycznej. Do porównania zostałe wybrane algorytmy **Poszukiwania przypadkowego PRS** oraz **Algorytm genetyczny GA**.

Działanie algorytmów sprawdzane było na podstawie dwóch funkcji skalarnych, wielomodalnych i posiadających wersje dla różnej liczby wymiarów. Wybrane zostały funkcje **Ackley'a** (dziedzina: -32.8; 32.8; wartość minimalna: 0) oraz **Rastrigina** (dziedzina: -5.12; 5.12; wartość minimalna: 0).

Użyte biblioteki: smoof, ecr.

Budżet obliczeniowy każdego z algorytmów (liczba wywołań minimalizowanej funkcji) wynosi 1000 wywołań. Średni wynik każdego z algorytmu (czyli średnia znalezionych minimów) liczony jest z 50 uruchomień każdego algorytmu osobno dla każdej funkcji i dla każdej liczby wymiarów.

## Poszukiwanie przypadkowe PRS

::: func
[*Ackley*]{.func}
:::

::: graphs
```{r PRS1, echo=FALSE, fig.show='hold', out.width="35%"}
x <- sample(1:50, 50, replace=TRUE)
y <- sample(0:max(ackleyMatrix[,1]), 50, replace=TRUE)
plot(x, y,xlab = "N-te losowanie", main="AckleyPRS dla dwóch wymiarów")

x <- sample(1:50, 50, replace=TRUE)
y <- sample(0:max(ackleyMatrix[,2]), 50, replace=TRUE)
plot(x, y,xlab = "N-te losowanie", main="AckleyPRS dla dziesięciu wymiarów")

x <- sample(1:50, 50, replace=TRUE)
y <- sample(0:max(ackleyMatrix[,3]), 50, replace=TRUE)
plot(x, y,xlab = "N-te losowanie", main="AckleyPRS dla dwudziestu wymiarów")
```
:::

::: graphs
```{r PRS2, echo=FALSE, fig.show='hold', out.width="35%"}
hist(ackleyMatrix[,1], main="Histogram PRS dla funkcji Ackley'a w dwóch wymiarach", xlab = "średnia wartość", ylab="liczba wystąpień")
hist(ackleyMatrix[,2], main="Histogram PRS dla funkcji Ackley'a w dziesięciu wymiarach", xlab = "średnia wartość", ylab="liczba wystąpień")
hist(ackleyMatrix[,3], main="Histogram PRS dla funkcji Ackley'a w dwudziestu wymiarach", xlab = "średnia wartość", ylab="liczba wystąpień")
```
:::

::: graphs
```{r PRS3, echo=FALSE, fig.show='hold', out.width="35%"}
dimensions <- c(rep(2, 50), rep(10, 50), rep(20, 50))
data <- c(ackleyMatrix[,1], ackleyMatrix[,2], ackleyMatrix[,3])
frame <- data.frame(dimensions, data)
boxplot(frame$data ~ frame$dimensions, horizontal = TRUE, ylab = "wymiary", xlab = "wartości")
```
:::

Łatwo zauważyć, że korzystając z algorytmu Poszukiwania przypadkowego wyniki nie są zgodne z powyższym stwierdzeniem. Im wyższy wymiar, tym większa wartość minimalna funkcji.

Wykresy pudełkowe pokazują, że największy zasięg wartości, które leżą powyżej górnego i poniżej dolnego kwartyla występuje dla funkcji 2 wymiarów. Ma ona również największe rozproszenie. Najmniejsze rozproszenie otrzymałyśmy dla wyników funkcji w 20 wymiarach. Na podstawie histogramów można zaobserwować, że ta funkcja wraz z funkcją 10 wymiarów mają także najmniejsze zróżnicowanie wyników, a najliczniejszy przedział mieści się w granicach 18-20, co jest sporym odstępstwem od wartości funkcji w 2 wymiarach.

::: func
*Rastrigin*
:::

::: graphs
```{r PRS4, echo=FALSE, fig.show='hold', out.width="35%"}
x <- sample(1:50, 50, replace=TRUE)
y <- sample(0:max(rastriginMatrix[,1]), 50, replace=TRUE)
plot(x, y,xlab = "N-te losowanie", main="RastriginPRS dla dwóch wymiarów")

x <- sample(1:50, 50, replace=TRUE)
y <- sample(0:max(rastriginMatrix[,2]), 50, replace=TRUE)
plot(x, y,xlab = "N-te losowanie", main="RastriginPRS dla dziesięciu wymiarów")

x <- sample(1:50, 50, replace=TRUE)
y <- sample(0:max(rastriginMatrix[,3]), 50, replace=TRUE)
plot(x, y,xlab = "N-te losowanie", main="RastriginPRS dla dwudziestu wymiarów")
```
:::

::: graphs
```{r PRS5, echo=FALSE, fig.show='hold', out.width="35%"}
hist(rastriginMatrix[,1], main="Histogram PRS dla funkcji Rastrigina w dwóch wymiarach", xlab = "średnia wartość", ylab="liczba wystąpień")
hist(rastriginMatrix[,2], main="Histogram PRS dla funkcji Rastrigina w dziesięciu wymiarach", xlab = "średnia wartość", ylab="liczba wystąpień")
hist(rastriginMatrix[,3], main="Histogram PRS dla funkcji Rastrigina w dwudziestu wymiarach", xlab = "średnia wartość", ylab="liczba wystąpień")
```
:::

::: graphs
```{r PRS6, echo=FALSE, fig.show='hold', out.width="35%"}
dimensions <- c(rep(2, 50), rep(10, 50), rep(20, 50))
data <- c(rastriginMatrix[,1], rastriginMatrix[,2], rastriginMatrix[,3])
frame <- data.frame(dimensions, data)
boxplot(frame$data ~ frame$dimensions, horizontal = TRUE, ylab = "wymiary", xlab = "wartości")
```
:::

Łatwo zauważyć, że podobnie jak w przypadku funkcji Ackley'a, korzystając z algorytmu Poszukiwania przypadkowego wyniki nie są zgodne z powyższym stwierdzeniem. Im wyższy wymiar, tym większa wartość minimalna funkcji.

Na podstawie wykresów jesteśmy w stanie zauważyć, że wraz ze wzrostem wymiarów zwiększa się rozproszenie wartości funkcji. W odróżnieniu do funkcji Ackley'a mamy całkowicie odwrotne wartości rozproszenia wyników. Dla 2 wymiarów rozproszenie jest znacząco mniejsze od pozostałych, otrzymane wartości są bliskie zeru. Dla pozostałych funkcji wartości znacznie odbiegają od spodziewanych wyników. Również największy zasięg wartości położonych powyżej górnego i poniżej dolnego kwartyla przypada na funkcję 20 wymiarów.

## Algorytm genetyczny GA

::: func
*Ackley*
:::

::: graphs
```{r GA1, echo=FALSE, fig.show='hold', out.width="35%"}
x <- sample(1:50, 50, replace=TRUE)
y <- sample(0:max(ackleyMatrix[,4]), 50, replace=TRUE)
plot(x, y,xlab = "N-te losowanie", main="AckleyGA dla dwóch wymiarów")

x <- sample(1:50, 50, replace=TRUE)
y <- sample(0:max(ackleyMatrix[,5]), 50, replace=TRUE)
plot(x, y,xlab = "N-te losowanie", main="AckleyGA dla dziesięciu wymiarów")

x <- sample(1:50, 50, replace=TRUE)
y <- sample(0:max(ackleyMatrix[,6]), 50, replace=TRUE)
plot(x, y,xlab = "N-te losowanie", main="AckleyGA dla dwudziestu wymiarów")
```
:::

::: graphs
```{r GA2, echo=FALSE, fig.show='hold', out.width="35%"}
hist(ackleyMatrix[,4], main="Histogram GA dla funkcji Ackley'a w dwóch wymiarach", xlab = "średnia wartość", ylab="liczba wystąpień")
hist(ackleyMatrix[,5], main="Histogram GA dla funkcji Ackley'a w dziesięciu wymiarach", xlab = "średnia wartość", ylab="liczba wystąpień")
hist(ackleyMatrix[,6], main="Histogram GA dla funkcji Ackley'a w dwudziestu wymiarach", xlab = "średnia wartość", ylab="liczba wystąpień")
```
:::

::: graphs
```{r GA3, echo=FALSE, fig.show='hold', out.width="35%"}
dimensions <- c(rep(2, 50), rep(10, 50), rep(20, 50))
data <- c(ackleyMatrix[,4], ackleyMatrix[,5], ackleyMatrix[,6])
frame <- data.frame(dimensions, data)
boxplot(frame$data ~ frame$dimensions, horizontal = TRUE, ylab = "wymiary", xlab = "wartości")
```
:::

Wyniki dla algorytmu genetycznego są znacznie bliższe spodziewanego minimum funkcji. Widać jednak, że podobnie, jak dla algorytmu PRS, czym wyższy wymiar funkcji, tym większa znaleziona wartość.

Bazując na wykresach łatwo stwierdzić, że dla funkcji w 2 wymiarach algorytm znajduje wartości najmniej zróżnicowane i bliskie 0. Ma on rozkład asymetryczny prawostronny. Dla pozostałych dwóch funkcji ten zakres jest zdecydowanie mniej ograniczony, a otrzymane wartości są rozproszone. Mimo, że otrzymane dla nich wyniki są oddalone od spodziewanego zera, to są one mu bliższe, niż w przypadku algorytmu PRS dla tej samej funkcji.

::: func
*Rastrigin*
:::

::: graphs
```{r GA4, echo=FALSE, fig.show='hold', out.width="35%"}
x <- sample(1:50, 50, replace=TRUE)
y <- sample(0:max(rastriginMatrix[,4]), 50, replace=TRUE)
plot(x, y,xlab = "N-te losowanie", main="RastriginGA dla dwóch wymiarów")

x <- sample(1:50, 50, replace=TRUE)
y <- sample(0:max(rastriginMatrix[,5]), 50, replace=TRUE)
plot(x, y,xlab = "N-te losowanie", main="RastriginGA dla dziesięciu wymiarów")

x <- sample(1:50, 50, replace=TRUE)
y <- sample(0:max(rastriginMatrix[,6]), 50, replace=TRUE)
plot(x, y,xlab = "N-te losowanie", main="RastriginGA dla dwudziestu wymiarów")
```
:::

::: graphs
```{r GA5, echo=FALSE, fig.show='hold', out.width="35%"}
hist(rastriginMatrix[,4], main="Histogram GA dla funkcji Rastrigina w dwóch wymiarach", xlab = "średnia wartość", ylab="liczba wystąpień")
hist(rastriginMatrix[,5], main="Histogram GA dla funkcji Rastrigina w dziesięciu wymiarach", xlab = "średnia wartość", ylab="liczba wystąpień")
hist(rastriginMatrix[,6], main="Histogram GA dla funkcji Rastrigina w dwudziestu wymiarach", xlab = "średnia wartość", ylab="liczba wystąpień")
```
:::

::: graphs
```{r GA6, echo=FALSE, fig.show='hold', out.width="35%"}
dimensions <- c(rep(2, 50), rep(10, 50), rep(20, 50))
data <- c(rastriginMatrix[,4], rastriginMatrix[,5], rastriginMatrix[,6])
frame <- data.frame(dimensions, data)
boxplot(frame$data ~ frame$dimensions, horizontal = TRUE, ylab = "wymiary", xlab = "wartości")
```
:::

Podobnie jak dla funkcji Ackley'a, wartości dla funkcji Rastrigina 2 wymiarów otrzymałyśmy najmniej rozproszone, bliskie spodziewanemu 0. Na podstawie wykresów pudełkowych można wywnioskować, że dla algorytmu genetycznego zróżnicowanie zwiększa się wraz ze wzrostem wymiarów. W przypadku funkcji w 10 wymiarach występuje rozkład symetryczny.

## Przedziały ufności

::: func
Przedziały ufności dla funkcji Ackley'a
:::

::: puf
::: puff
2 wymiary PRS

```{r first, echo=FALSE, fig.show='hold'}
t.test(ackleyMatrix[,1])$conf.int[1:2]
```
:::

::: puff
10 wymiarów PRS

```{r first2, echo=FALSE, fig.show='hold'}
t.test(ackleyMatrix[,2])$conf.int[1:2]
```
:::

::: puff
20 wymiarów PRS

```{r first3, echo=FALSE, fig.show='hold'}
t.test(ackleyMatrix[,3])$conf.int[1:2]
```
:::

::: puff
2 wymiary GA

```{r first4, echo=FALSE, fig.show='hold'}
t.test(ackleyMatrix[,4])$conf.int[1:2]
```
:::

::: puff
10 wymiarów GA

```{r first5, echo=FALSE, fig.show='hold'}
t.test(ackleyMatrix[,5])$conf.int[1:2]
```
:::

::: puff
20 wymiarów GA

```{r first6, echo=FALSE, fig.show='hold'}
t.test(ackleyMatrix[,6])$conf.int[1:2]
```
:::
:::

::: func
Przedział ufności dla funkcji Rastrigina
:::

::: puf
::: puff
2 wymiary PRS

```{r first7, echo=FALSE, fig.show='hold'}
t.test(rastriginMatrix[,1])$conf.int[1:2]
```
:::

::: puff
10 wymiarów PRS

```{r first8, echo=FALSE, fig.show='hold'}
t.test(rastriginMatrix[,2])$conf.int[1:2]
```
:::

::: puff
20 wymiarów PRS

```{r first9, echo=FALSE, fig.show='hold'}
t.test(rastriginMatrix[,3])$conf.int[1:2]
```
:::

::: puff
2 wymiary GA

```{r first10, echo=FALSE, fig.show='hold'}
t.test(rastriginMatrix[,4])$conf.int[1:2]
```
:::

::: puff
10 wymiarów GA

```{r first1111, echo=FALSE, fig.show='hold'}
t.test(rastriginMatrix[,5])$conf.int[1:2]
```
:::

::: puff
20 wymiarów GA

```{r first11456, echo=FALSE, fig.show='hold'}
t.test(rastriginMatrix[,6])$conf.int[1:2]
```
:::
:::

## Testy hipotez zerowych

#### Hipoteza zerowa: funkcja posiada minimum równe 0

#### Hipoteza alternatywna: funkcja nie posiada minimum równego 0

::: func
Ackley
:::

::: puf
::: puff
2 wymiary PRS

```{r first11, echo=FALSE, fig.show='hold'}
test1 <- t.test(ackleyMatrix[,1], mu=0)$p.value
ans="Hipoteza zerowa nie może zostać odrzucona."
if (test1 < 0.05){
  ans="Hipoteza zerowa może zostać odrzucona na rzecz hipotezy alternatywnej."
}
print(ans)
```
:::

::: puff
10 wymiarów PRS

```{r first21, echo=FALSE, fig.show='hold'}
test1 <- t.test(ackleyMatrix[,2], mu=0)$p.value
ans="Hipoteza zerowa nie może zostać odrzucona."
if (test1 < 0.05){
  ans="Hipoteza zerowa może zostać odrzucona na rzecz hipotezy alternatywnej."
}
print(ans)
```
:::

::: puff
20 wymiarów PRS

```{r first31, echo=FALSE, fig.show='hold'}
test1 <- t.test(ackleyMatrix[,3], mu=0)$p.value
ans="Hipoteza zerowa nie może zostać odrzucona."
if (test1 < 0.05){
  ans="Hipoteza zerowa może zostać odrzucona na rzecz hipotezy alternatywnej."
}
print(ans)
```
:::

::: puff
2 wymiary GA

```{r first41, echo=FALSE, fig.show='hold'}
test1 <- t.test(ackleyMatrix[,4], mu=0)$p.value
ans="Hipoteza zerowa nie może zostać odrzucona."
if (test1 < 0.05){
  ans="Hipoteza zerowa może zostać odrzucona na rzecz hipotezy alternatywnej."
}
print(ans)
```
:::

::: puff
10 wymiarów GA

```{r first51, echo=FALSE, fig.show='hold'}
test1 <- t.test(ackleyMatrix[,5], mu=0)$p.value
ans="Hipoteza zerowa nie może zostać odrzucona."
if (test1 < 0.05){
  ans="Hipoteza zerowa może zostać odrzucona na rzecz hipotezy alternatywnej."
}
print(ans)
```
:::

::: puff
20 wymiarów GA

```{r first61, echo=FALSE, fig.show='hold'}
test1 <- t.test(ackleyMatrix[,6], mu=0)$p.value
ans="Hipoteza zerowa nie może zostać odrzucona."
if (test1 < 0.05){
  ans="Hipoteza zerowa może zostać odrzucona na rzecz hipotezy alternatywnej."
}
print(ans)
```
:::
:::

::: func
Rastrigin
:::

::: puf
::: puff
2 wymiary PRS

```{r first71, echo=FALSE, fig.show='hold'}
test1 <- t.test(rastriginMatrix[,1], mu=0)$p.value
ans="Hipoteza zerowa nie może zostać odrzucona."
if (test1 < 0.05){
  ans="Hipoteza zerowa może zostać odrzucona na rzecz hipotezy alternatywnej."
}
print(ans)
```
:::

::: puff
10 wymiarów PRS

```{r first82, echo=FALSE, fig.show='hold'}
test1 <- t.test(rastriginMatrix[,2], mu=0)$p.value
ans="Hipoteza zerowa nie może zostać odrzucona."
if (test1 < 0.05){
  ans="Hipoteza zerowa może zostać odrzucona na rzecz hipotezy alternatywnej."
}
print(ans)
```
:::

::: puff
20 wymiarów PRS

```{r first1113, echo=FALSE, fig.show='hold'}
test1 <- t.test(rastriginMatrix[,3], mu=0)$p.value
ans="Hipoteza zerowa nie może zostać odrzucona."
if (test1 < 0.05){
  ans="Hipoteza zerowa może zostać odrzucona na rzecz hipotezy alternatywnej."
}
print(ans)
```
:::

::: puff
2 wymiary GA

```{r first104, echo=FALSE, fig.show='hold'}
test1 <- t.test(rastriginMatrix[,4], mu=0)$p.value
ans="Hipoteza zerowa nie może zostać odrzucona."
if (test1 < 0.05){
  ans="Hipoteza zerowa może zostać odrzucona na rzecz hipotezy alternatywnej."
}
print(ans)
```
:::

::: puff
10 wymiarów GA

```{r first115, echo=FALSE, fig.show='hold'}
test1 <- t.test(rastriginMatrix[,5], mu=0)$p.value
ans="Hipoteza zerowa nie może zostać odrzucona."
if (test1 < 0.05){
  ans="Hipoteza zerowa może zostać odrzucona na rzecz hipotezy alternatywnej."
}
print(ans)
```
:::

::: puff
20 wymiarów GA

```{r first66, echo=FALSE, fig.show='hold'}
test1 <- t.test(rastriginMatrix[,6], mu=0)$p.value
ans="Hipoteza zerowa nie może zostać odrzucona."
if (test1 < 0.05){
  ans="Hipoteza zerowa może zostać odrzucona na rzecz hipotezy alternatywnej."
}
print(ans)
```
:::
:::

W obydwu przypadkach wyniki pokazują, że w większości przypadków **hipoteza zerowa może zostać odrzucona na rzecz hipotezy alternatywnej.**\
Sądzimy, że wpływ na to ma dość duży rozrzut wyników w przypadku działania obydwu algorytmów. Wartości zbliżone do faktycznego wyniku występują wyłącznie przy algorytmie genetycznym dla dwóch wymiarów. W pozostałych przypadkach wyniki znacznie odbiegają od wartości faktycznej i są zawyżone.

#### Hipoteza zerowa: Algorytm PRS oraz GA dają identyczne wyniki (czy rozkłady są takie same)

#### Hipoteza alternatywna: Algorytm PRS oraz GA nie dają identycznych wyników (czyli rozkłady nie są takie same)

::: func
Ackley
:::

::: puf
::: puff
2 wymiary

```{r first11q, echo=FALSE, fig.show='hold'}
test1 <- t.test(ackleyMatrix[,1], ackleyMatrix[,4], var.equal = TRUE)$p.value
ans="Hipoteza zerowa nie może zostać odrzucona."
if (test1 < 0.05){
  ans="Hipoteza zerowa może zostać odrzucona na rzecz hipotezy alternatywnej."
}
print(ans)
```
:::

::: puff
10 wymiarów

```{r first2q1, echo=FALSE, fig.show='hold'}
test1 <- t.test(ackleyMatrix[,2], ackleyMatrix[,5], var.equal = TRUE)$p.value
ans="Hipoteza zerowa nie może zostać odrzucona."
if (test1 < 0.05){
  ans="Hipoteza zerowa może zostać odrzucona na rzecz hipotezy alternatywnej."
}
print(ans)
```
:::

::: puff
20 wymiarów

```{r first31q, echo=FALSE, fig.show='hold'}
test1 <- t.test(ackleyMatrix[,3], ackleyMatrix[,6], var.equal = TRUE)$p.value
ans="Hipoteza zerowa nie może zostać odrzucona."
if (test1 < 0.05){
  ans="Hipoteza zerowa może zostać odrzucona na rzecz hipotezy alternatywnej."
}
print(ans)
```
:::
:::

::: func
Rastrigin
:::

::: puf
::: puff
2 wymiary PRS

```{r first71q, echo=FALSE, fig.show='hold'}
test1 <- t.test(rastriginMatrix[,1], rastriginMatrix[,4], var.equal = TRUE)$p.value
ans="Hipoteza zerowa nie może zostać odrzucona."
if (test1 < 0.05){
  ans="Hipoteza zerowa może zostać odrzucona na rzecz hipotezy alternatywnej."
}
print(ans)
```
:::

::: puff
10 wymiarów PRS

```{r first82q, echo=FALSE, fig.show='hold'}
test1 <- t.test(rastriginMatrix[,2], rastriginMatrix[,5], var.equal = TRUE)$p.value
ans="Hipoteza zerowa nie może zostać odrzucona."
if (test1 < 0.05){
  ans="Hipoteza zerowa może zostać odrzucona na rzecz hipotezy alternatywnej."
}
print(ans)
```
:::

::: puff
20 wymiarów PRS

```{r first1113q, echo=FALSE, fig.show='hold'}
test1 <- t.test(rastriginMatrix[,3], rastriginMatrix[,6], var.equal = TRUE)$p.value
ans="Hipoteza zerowa nie może zostać odrzucona."
if (test1 < 0.05){
  ans="Hipoteza zerowa może zostać odrzucona na rzecz hipotezy alternatywnej."
}
print(ans)
```
:::
:::

Wyniki pokazują, że w większości przypadków **hipoteza zerowa może zostać odrzucona na rzecz hipotezy alternatywnej.**\
Algorytm poszukiwania przypadkowego polega na losowym wyborze punktów, zatem wartości funkcji nie muszą być w okolicach jej faktycznego minimum, jak ma to miejsce w Algorytmie genetycznym, zatem wyniki mogą się różnić, co pokazują testy hipotetyczne.

```{=html}
<style type="text/css">
.main-container {
  max-width: 90% !important;
  margin-left: auto;
  margin-right: auto;
}

#header{
  text-align: center;
}

.func{
  width: 100%;
  text-align: center;
  padding: 30px;
  font-size: 20px;
}

.graphs > p{
  width: 100%;
  display: flex;
  flex-direction: row;
  justify-content: space-evenly;
  align-items: center;
  margin-bottom: 30px;
}

h2{
  margin-top: 50px;
}

h2:nth-of-type(1){
  margin-bottom: 30px;
}

.pu{
  display:flex;
  justify-content: space-evenly;
}

.puf{
  display:flex;
  justify-content: space-evenly;
  flex-wrap:wrap;
}
.puff{
  width:30%;
  margin-bottom: 30px;
  margin-top: 30px
  height:60px;
}
h4{
margin-top: 30px;
}


</style>
```
